臺灣臺南地方法院刑事判決
111年度金訴字第126號
公  訴  人  臺灣臺南地方檢察署檢察官
被      告  葉淨慈




上列被告因詐欺等案件，經檢察官提起公訴（110年度偵字第118
04號、第18577號），被告於本院受命法官行準備程序中就被訴
事實為有罪之陳述，經合議庭裁定改由受命法官獨任依簡式審判
程序審理，並判決如下：
    主  文
葉淨慈三人以上共同以網際網路對公眾散布而犯詐欺取財罪，處
有期徒刑壹年貳月。
    事  實
一、葉淨慈於民國108年9月7日，瀏覽詐欺集團成員在Facebook
    網站刊登之徵人訊息後，以通訊軟體LINE與真實姓名年籍不
    詳、暱稱「fes CEO」之人聯繫，經「fes CEO」告知工作內
    容為提供帳戶並配合提款、轉匯，即可獲得報酬，依其智識
    程度及社會生活經驗，可預見「fes CEO」應係詐欺集團成
    員，倘依指示從事上述工作，除將成為遂行詐欺犯罪之一環
    ，使他人致生財產損害外，並得以隱匿或掩飾不法所得之去
    向，然其為賺取上開報酬，竟提供其申辦之臺灣銀行帳號00
    0000000000號帳戶（下稱系爭帳戶）予「fes CEO」作為匯
    款帳戶使用，並依「fes CEO」指示提款、轉匯，將詐欺集
    團其他成員詐欺所得之款項交予本案詐欺集團上游成員，而
    與本案詐欺集團成員意圖為自己不法之所有，基於三人以上
    共同以網際網路對公眾散布而詐欺取財及洗錢之犯意聯絡，
    先由本案詐欺集團成員設立虛擬貨幣投資平台，對外招攬投
    資虛擬貨幣，致林曉君陷於錯誤，誤認為投資管道，而於附
    表所示匯款時間，匯款附表所示金額至系爭帳戶。迨前揭款
    項均匯入後，葉淨慈旋依「fes CEO」指示以網路銀行轉帳
    方式將款項交予本案詐欺集團成員，以此方式移轉隱匿犯罪
    所得之去向。嗣林曉君發現受騙，報警處理，始循線查悉上
    情。
二、案經林曉君訴由新北市政府警察局板橋分局報告及臺灣宜蘭
    地方檢察署陳請臺灣高等檢察署令轉臺灣臺南地方檢察署檢
    察官偵查起訴。
    理  由
一、按被告葉淨慈所犯為死刑、無期徒刑、最輕本刑3年以上有
    期徒刑以外之罪，亦非高等法院管轄之第一審案件，其於準
    備程序中就被訴事實為有罪之陳述，經告知簡式審判程序之
    旨，並聽取檢察官及被告之意見後，本院合議庭依刑事訴訟
    法第273條之1第1項規定裁定進行簡式審判程序，是本案之
    證據調查，依同法第273條之2規定，不受同法第159條第1項
    、第161條之2、第161條之3、第163條之1及第164條至第170
    條所規定證據能力認定及調查方式之限制，合先敘明。
二、上開犯罪事實，業據被告於偵查、本院準備程序、審理中均
    坦承不諱，核與告訴人林曉君於警詢、偵查中之指述相符（
    見他字卷第4頁至第5頁、第24頁至第30頁），並有告訴人提
    出之GF交易所帳號密碼、繳費畫面及帳單明細截圖、SweetR
    ing個人檔案截圖、系爭帳戶存摺存款歷史明細查詢、會員
    資料、交易資料、超商代收款專用繳款證明、通訊軟體LINE
    對話紀錄在卷可稽（見警卷第11頁至第24頁、第37頁至第99
    頁，他字卷第14頁至第18頁），足認被告任意性之自白確與
    事實相符，堪以採信；是本案事證明確，被告犯行洵堪認定
    ，應予依法論科。
三、論罪科刑：
　㈠核被告所為，係犯刑法第339條之4第1項第2款、第3款之三人
    以上共同以網際網路對公眾散布而詐欺取財罪及洗錢防制法
    第14條第1項之一般洗錢罪。
　㈡按共同正犯之意思聯絡，原不以數人間直接發生者為限，即
    有間接之聯絡者，亦包括在內。如甲分別邀約乙、丙犯罪，
    雖乙、丙間彼此並無直接之聯絡，亦無礙於其為共同正犯之
    成立（最高法院77年度台上字第2135號判決意旨參照）。又
    共同實行犯罪行為之人，在合同意思範圍以內，各自分擔犯
    罪行為之一部，相互利用他人之行為，以達其犯罪之目的者
    ，即應對於全部所發生之結果，共同負責，不問犯罪動機起
    於何人，亦不必每一階段犯行，均經參與。再關於犯意聯絡
    ，不限於事前有所協議，其於行為當時，基於相互之認識，
    以共同犯罪之意思參與者，亦無礙於共同正犯之成立。且數
    共同正犯之間，原不以直接發生犯意聯絡者為限，即有間接
    之聯絡者，亦包括在內（最高法院98年度台上字第713 號、
    第4384號判決意旨參照）。被告雖未參與本案詐欺集團其他
    成員訛詐被害人、蒐集帳戶、招募及安排車手、後續層轉詐
    欺所得等各階段犯行，而僅負責提供帳戶及提款、轉匯，惟
    其所為係本案詐欺集團整體詐欺取財、洗錢犯罪計畫及犯罪
    歷程中所不可或缺之重要環節，且被告係基於自己犯罪之意
    思，參與上述分工行為，分擔犯罪行為之一部，並利用其他
    成員之分工行為，以達詐欺取財及洗錢之犯罪目的，並藉此
    獲得報酬，是被告與「fes CEO」及該詐欺集團其他成員間
    ，就上開3人以上共同以網際網路對公眾散布而詐欺取財及
    洗錢犯行具有直接或間接之犯意聯絡，並有行為分擔，自應
    論以共同正犯。
　㈢被告就告訴人遭詐騙分別匯入之款項，依「fes CEO」指示多
    次轉匯至其他帳戶，在時間及空間上具有密切之關連性，侵
    害之法益相同，各舉動之獨立性甚為薄弱，客觀上難以強行
    區分為不同行為，法律上應視為數個舉動之接續施行，合為
    包括之一行為予以評價，為接續犯。
　㈣被告就上開犯行，係以一行為觸犯前開數罪名，為想像競合
    犯，應依刑法第55條前段規定，從一重之三人以上共同以網
    際網路對公眾散布而詐欺取財罪處斷。
　㈤復按想像競合犯之處斷刑，本質上係「刑之合併」，其所謂
    從一重處斷，乃將想像競合犯組成之評價上數罪，合併為科
    刑一罪，其所對應之刑罰，亦合併其評價上數罪之數法定刑
    ，而為一個處斷刑。易言之，想像競合犯侵害數法益者皆成
    立犯罪，論罪時必須輕、重罪併舉論述，同時宣告所犯各罪
    名，包括各罪有無加重、減免其刑之情形，亦應說明論列，
    量刑時併衡酌輕罪部分量刑事由，評價始為充足，然後依刑
    法第55條前段規定「從一重處斷」，非謂對於其餘各罪可置
    而不論。因此，法院決定處斷刑時，雖以其中最重罪名之法
    定刑，做為裁量之準據，惟於裁量其輕重時，仍應將輕罪合
    併評價在內（最高法院108年度台上字第4405號、第4408號
    判決意旨參照）。查洗錢防制法第16條第2項規定：「犯前2
    條之罪，在偵查或審判中自白者，減輕其刑」，而被告於偵
    查、本院準備程序、審理中就一般洗錢罪之犯行，坦承不諱
    ，就被告所犯一般洗錢罪部分，原各應按洗錢防制法第16條
    第2項規定減輕其刑，然依前揭說明，被告就上開犯行均係
    從一重論處三人以上共同以網際網路對公眾散布而詐欺取財
    罪，但就此部分想像競合輕罪得減刑部分，僅於量刑時，併
    予審酌。
　㈥爰審酌被告正值青壯，不思憑己力以正當方法賺取所需，竟
    貪圖不法利益，參與詐欺集團，以多人縝密分工方式實行詐
    欺犯罪，依指示提供帳戶並進而將詐得款項轉匯予其他成員
    ，而共同違犯加重詐欺取財及洗錢犯行，使詐欺集團成員得
    以隱身幕後、獲取詐欺犯罪所得，不僅侵害告訴人之財產法
    益，更增加犯罪查緝之困難，無形中使此類犯罪更加肆無忌
    憚，助長犯罪之猖獗，嚴重影響社會治安及人與人間之互信
    ，顯見其無視法紀、漠視他人財產權益之心態，殊為不該；
    惟念被告犯後已坦承犯行不諱，表現悔意，兼衡其自陳高職
    畢業、未婚無子女、入監前擔任超商店員、無須扶養親屬、
    家庭經濟狀況普通（見本院卷第161頁）等一切情狀，量處
    如主文所示之刑，以示懲儆。
四、沒收部分：
　　本件被告因擔任車手、提領贓款而犯三人以上共同以網際網
    路對公眾散布而詐欺取財罪、一般洗錢罪，所獲取不法報酬
    新臺幣140,000元，固為其犯罪所得，本應依刑法第38條之1
    第1項前段規定宣告沒收，然上開犯罪所得，業經本院於110
    年度金訴字第146號、第178號被告所犯詐欺等案件中宣告沒
    收，若再予宣告沒收其犯罪所得，顯有過苛之虞，故依刑法
    第38條之2第2項規定，不予宣告沒收，附此敘明。　
據上論斷，應依刑事訴訟法第273條之1第1項、第299條第1項前
段，判決如主文。
本案經檢察官吳維仁提起公訴，檢察官林容萱到庭執行職務。
中華民國111年3月21日
                  刑事第四庭   法　官　王鍾湄
以上正本證明與原本無異。
如不服本判決應於收受本判決後20日內向本院提出上訴書狀，並
應敘述具體理由。其未敘述上訴理由者，應於上訴期間屆滿後20
日內向本院補提理由書狀（均須按他造當事人之人數附繕本）「
切勿逕送上級法院」。 
 　　　　　　　　　　　　　　　書記官　蘇冠杰　　　　
中　　華　　民　　國　　111  　年　　3 　　月　　21　 日
【附表】
編號 匯款時間 超商代碼繳費代碼 匯款金額 (新臺幣) 1 108年10月16日13時43分 091016FU00000000 4,000元 2 108年10月27日17時15分 00CVZ00000000000 5,000元 3 108年10月27日19時59分 091027FU00000000 3,000元 4 108年11月6日15時55分 091106FU00000000 5,000元 5 108年11月11日21時31分 091111FU00000000 5,000元 6 108年11月11日21時43分 9BBL4037 5,000元 7 108年11月13日16時13分 091113FU00000000 5,000元 8 108年11月13日16時17分 091113FU00000000 5,000元 9 108年11月13日16時20分 091113FU00000000 5,000元 10 108年12月3日18時42分 091203FU00000000 5,000元 11 108年12月3日18時42分 091203FU00000000 5,000元 12 108年12月3日18時42分 091203FU00000000 5,000元 13 108年12月6日16時43分 091206FU00000000 5,000元 14 108年12月6日16時43分 091206FU00000000 5,000元 15 108年12月6日16時43分 091206FU00000000 5,000元 16 108年12月6日16時44分 091206FU00000000 5,000元 17 108年12月6日16時44分 091206FU00000000 5,000元 18 108年12月6日16時44分 091206FU00000000 5,000元 19 108年12月11日17時15分 00CVZ00000000000 5,000元 20 108年12月11日17時15分 00CVZ00000000000 5,000元 21 108年12月26日17時27分 091226FU00000000 2,000元 22 108年12月26日17時27分 091226FU00000000 2,000元 23 108年12月26日17時27分 091226FU00000000 2,000元 24 108年12月26日17時27分 091226FU00000000 2,000元 25 108年12月26日17時27分 091226FU00000000 2,000元    總計 107,000元 
附錄本案論罪科刑法條：
刑法第339條
意圖為自己或第三人不法之所有，以詐術使人將本人或第三人之
物交付者，處5年以下有期徒刑、拘役或科或併科500,000元以下
罰金。
以前項方法得財產上不法之利益或使第三人得之者，亦同。
前2項之未遂犯罰之。
刑法第339條之4
犯第339條詐欺罪而有下列情形之一者，處1年以上7年以下有期
徒刑，得併科1,000,000元以下罰金：
一、冒用政府機關或公務員名義犯之。
二、3人以上共同犯之。
三、以廣播電視、電子通訊、網際網路或其他媒體等傳播工具，
    對公眾散布而犯之。
前項之未遂犯罰之。
洗錢防制法第2條
本法所稱洗錢，指下列行為：
一、意圖掩飾或隱匿特定犯罪所得來源，或使他人逃避刑事追訴
    ，而移轉或變更特定犯罪所得。
二、掩飾或隱匿特定犯罪所得之本質、來源、去向、所在、所有
    權、處分權或其他權益者。
三、收受、持有或使用他人之特定犯罪所得。
洗錢防制法第14條
有第2條各款所列洗錢行為者，處7年以下有期徒刑，併科新臺幣
5,000,000元以下罰金。
前項之未遂犯罰之。
前2項情形，不得科以超過其特定犯罪所定最重本刑之刑。